# 请教租赁变更准则与应用指南描述不一致的问题

提问人：Escherichia 时间：2021-08-25 21:33:04
根据《企业会计准则第 21 号——租赁》第二十八条“租赁发生变更且同时符合下列条件的，承租人应当将该租赁变更作为一项单独租赁进行会计处理：
（一）该租赁变更通过增加一项或多项租赁资产的使用权而扩大了租赁范围；
（二）增加的对价与租赁范围扩大部分的单独价格按该合同情况调整后的金额相当。”
根据《企业会计准则第 21 号——租赁》应用指南“1.租赁变更作为一项单独租赁处理
租赁发生变更且同时符合下列条件的，承租人应当将该租赁变更作为一项单独租赁进行会计处理：
（ 1 ）该租赁变更通过增加一项或多项租赁资产的使用权而扩大了租赁范围或延或延 长 了租了租 赁 期限期限；
（ 2 ）增加的对价与租赁范围扩大部分或租或租 赁 期限延期限延 长 部分部分的单独价格按该合同情况调整后的金额相当。”
应用指南对准则第 28 条（ 1 ）的范围进行了扩大，即包括了“或延长了租赁期限”。这里是否可以理解成“租赁范围没有扩大但租赁期延长的情况下且满足（ 2 ）的条件下应考虑租赁变更作为一项单独租赁”？
亦或者根据应用指南例【 43 】，“租赁范围没有扩大但租赁期延长的情况下，无论是否满足（ 2 ），均不作为一项单独租赁“？
谢谢。

回答人：chenyiwei
建议以准则正文为准。
考虑到以下因素，我们建议对该情形下的租赁变更不作为单独租赁：
（ 1 ）CAS 21准则正文作为部门规章，其法律效力显著优于对其进行释义的应用指南，且IFRS 16第 44 段对于“承租人应作为一项单独租赁处理的租赁变更”的范围规定与CAS 21： 28 的上述规定是一致的；
（ 2 ）《国际财务报告准则第 16 号——租赁》 （IFRS 16）的结论基础第BC201段，将租赁范围变更解释为①增加或终止使用一项或多项标的资产的权利，或者②延长或缩短合同规定的租赁期（原文：理事会决定将租赁修改定义为不属于原始租赁条款和条件的组成部分的租赁范围变更（如增加或终止使用一项或多项标的资产的权利，或者延长或缩短合同规定的租赁期）或租赁对价变更）；第BC202段进一步明确了IFRS 16的要求是只有当修改通过①增加使用一项或多项标的资产的权利扩大了租赁范围，并且②租赁租赁对价的增加额相当于所增加范围的单独价格时，承租人应将该租赁修改作为一项单独的租赁进行会计处理。这两段明确了延长租赁期属于扩大租赁范围，但作为单独租赁处理的租赁变更仅限于以“增加使用一项或多项标的资产的权利”来扩大租赁范围这一种方式；
（ 3 ）IFRS 16中示例 16 对延长合同租赁期的租赁变更的处理摘录如下。该示例的标题为“通过延长合同租赁期而扩大租赁范围的修改”，印证了结论基础第BC201段对租赁范围变更的释义，但其会计处理并未考虑“扩大租赁范围”进行分析，而是直接将租赁变更作为变更前使用权资产和租赁负债的重新计量。
IFRS 16说明性示例16——通过延长合同租赁期而扩大租赁范围的修改
承租人就5,000平方米的办公场所签订了一项为期 10 年的租赁。年租赁付款额为CU100,000，于每年年末支付。租赁内含利率无法直接确定。承租人在租赁期开始日的年增量借款利率为 6 ％。在第 7 年年初，承租人和出租人同意对原租赁进行修改，即将合同租赁期限延长 4 年。每年的租赁付款额保持不变（即第 7 年至第 14 年每年年末支付租赁付款额CU100,000）。承租人在第 7 年年初的年增量借款利率为 7 ％。
在修改生效日（第 7 年年初），承租人基于下列情况对租赁负债进行重新计量：（ 1 ）剩余租赁期为 8 年，（ 2 ）年付款额为CU100,000，以及（ 3 ）
承租人的年增量借款利率为 7 ％。修改后的租赁负债等于CU597,130。修改前一刻的租赁负债（含所确认的截至第 6 年年末的利息费用）为CU346,511。承租人将修改后租赁负债的账面金额与修改前一刻租赁负债的账面金额之间的差额（CU250,619）确认为对使用权资产的调整。